【裁判字號】    98,聲再,70
【裁判日期】    980701
【裁判案由】    傷害致人於死
【裁判全文】
臺灣高等法院臺南分院刑事裁定          98年度聲再字第70號
再審聲請人
即受判決人  甲○○
上列聲請人因傷害致人於死案件，對於最高法院98年度台上字第
2461號中華民國98年5月7日確定判決（起訴案號：臺灣嘉義地方
法院檢察署93年度偵字第6555、6749、6793號），聲請再審，本
院裁定如下：
    主  文
再審之聲請駁回。
    理  由
一、聲請再審意旨略以：
  (一)被告並不否認酒後曾持木棍傷害被害人陳慶順，但陳慶順因
    心臟衰竭而死亡，與被告之傷害行為間，並無相當因果關係
    ，不能論處被告傷害致人於死罪刑。
  (二)法醫王約翰到庭作證固指稱死者（指陳慶順）之左前胸上方
    有一小塊不明顯之瘀血，且右心耳內有出血，乃推認死者是
    遭重擊，而此重擊，其力道是打到身體時，即停頓，該力道
    ，穿過二肋骨之間，未傷及肌肉層，直接造成右心房內之左
    心耳受創並出血；死者受該重擊而出血，幾分鐘就會死亡等
    語。但警方查扣之凶器為木條、樹枝，以之打人只能導致長
    條型皮肉外傷，法醫亦證稱死者頭部、四肢等處之外傷，均
    非致命傷，且其前胸完全無其他傷痕。另證人陳金池亦證稱
    被告以木棍打手腳、背部、臀部，並未打頭，死者也未曾於
    身體朝上時被傷害。再被告右手受過二次傷害，一次是玻璃
    割傷手筋、一次是車禍骨折，看守所有紀錄，並有診斷證明
    書可證。被告右手完全不能使力，如何重創死者前胸？
  (三)案發前，陳金池被毆，陳慶順陪同送醫，又回原地繼續喝酒
    時，曾揚言要提出告訴，張宗榮擔心假釋被撤銷，且其係水
    泥工，孔武有力，若有較重之傷害情形，只有張宗榮最有犯
    意與動機。被告對重擊前胸一拳，無共謀，更無法預見，不
    應負加重結果之刑責。
  (四)陳慶順原本罹患精神疾病、酗酒、並有同性戀傾向，十餘年
    來，均與遊民為伍，經常跌跌撞撞。張宗榮、陳金池均證述
    陳慶順於出事前曾發生車禍。如果無訛，法醫曾補充說明，
    右心耳出血，也可能相當時間，才會心臟衰竭，到底陳慶順
    之真正死因為何，僅憑法醫之鑑定報告，尚難有「無庸置疑
    」之確信。法醫之鑑定報告，尚不足以證明死者左胸之瘀傷
    ，係被告傷害行為所致，亦無法證明為致死之原因。被告於
    原審請求送請成功大學附設教學醫院再鑑定，以明責任，原
    審未予置理，亦未重新傳訊證人，有調查未盡之違法。綜上
    ，原審在認事用法上均有違誤，依刑事訴訟法第420條第1項
    第6款規定，希能准予再審云云。
二、按聲請再審應以再審書狀，敘述理由，附具原判決之繕本及
    證據，提出於管轄法院為之 ，刑事訴訟法第429條定有明文
    。又按聲請再審，由判決之原審法院管轄；而判決在第三審
    確定者，對於該判決聲請再審，除以第三審法院之推事有第
    420條第5款情形為原因者外，應由第二審法院管轄之。刑事
    訴訟法第426條第1項、第3項亦有明文 。本件聲請人被訴傷
    害致人於死案件，先經臺灣嘉義地方法院以94年度訴字第21
    號刑事判決，判處有期徒刑11年，嗣經本院以95年度上訴字
    第558號刑事判決 及最高法院以98年度台上字第2461號刑事
    判決分別駁回上訴而告確定。聲請人提出再審書狀敘述理由
    並附具最高法院98年度台上字第2461號刑事判決之繕本，核
    其本意應係以最高法院之刑事判決為聲請再審之對象。惟既
    非以刑事訴訟法第420條第5款情形，為聲請再審之原因，揆
    諸前開規定，自仍應由第二審之本院管轄，合先敘明。
三、次按得上訴第三審之有罪判決確定後，為受判決人利益聲請
    再審，必其聲請之理由合於刑事訴訟法第420條第1項各款所
    列情形之一，始得准許之 。又刑事訴訟法第420條第1項第6
    款所謂發見確實之新證據，係指該證據於事實審法院判決前
    已經存在，為法院、當事人所不知，不及調查斟酌，至其後
    始行發見，且就證據本身形式上觀察，固不以絕對不須經過
    調查程序為條件，但必須顯然可認為足以動搖原有罪確定判
    決，而為受判決人無罪、免訴、免刑或輕於原判決所認罪名
    之判決者為限，故受理聲請再審之最後事實審法院，應就聲
    請再審理由之所謂「新證據」，是否具備事實審判決前已經
    存在，為法院、當事人所不知，事後方行發見之「嶄新性」
    ，及顯然可認足以動搖原有罪確定判決，應為無罪、免訴、
    免刑或輕於原判決罪名之「顯然性」二要件，加以審查，為
    判斷應否准予開始再審之準據（最高法院85年度台抗字第03
    08號刑事裁判參照）。
四、經查：本件聲請人聲請再審，僅係對於原確定判決所認定之
    犯罪事實，再度提出辯解，然並未提出任何於事實審法院判
    決前已經存在，為法院、當事人所不知，不及調查斟酌，至
    其後始行發見之新證據，亦即不符合事後方行發見之「嶄新
    性」要件，自不足為聲請再審之理由。
五、綜上所述，本件聲請人所提出之再審理由，核與刑事訴訟法
    第420條第1項第6款規定之要件有所不符 ，應認為無再審之
    理由。
六、據上論斷，應依刑事訴訟法第434條第1項，裁定如主文。
中    華    民    國    98    年    7     月    1     日
                  刑事第三庭    審判長法  官  陳義仲
                                      法  官  宋明中
                                      法  官  蔡勝雄
以上正本證明與原本無異。
如不服本裁定，應於收受本裁定後五日內向本院提出抗告狀。
                                      書記官  汪姿秀
中    華    民    國    98    年    7     月    1     日


司法院資訊處製作；財團法人民間司法改革基金會備份。
